【裁判字號】    89,上易,9
【裁判日期】    890523
【裁判案由】    侵權行為損害賠償
【裁判全文】
臺灣高等法院高雄分院民事判決      八十九年度上易字第九號
      上  訴  人    甲○○
      訴訟代理人    郭一成律師
      被  上訴人    丙○○    .
                    長厚小客車租賃有限公司
                                  設台北市○○路○段四六七巷五二弄七號
      被上訴人兼右
      一人法定代理人  乙○○  .
右當事人間請求侵權行為損害賠償事件，上訴人對於中華民國八十八年八月二十四日臺灣
屏東地方法院八十七年重訴字第一二六號第一審判決提起上訴，本院判決如左：
      主      文
上訴駁回。
第二審訴訟費用由上訴人負擔。
      事      實
甲、上訴人方面：
一、聲明：（一）原判決關於駁回上訴人後開第二項之訴部分及訴訟費用之裁判均廢
    棄。
  （二）被上訴人應再連帶給付上訴人新台幣（下同）三十四萬元及自八十八年三月
        二十六日起至清償日止，按年息百分之五計算之利息。
二、陳述：除與第一審判決記載相同者，予以引用外，補稱：
（一）上訴人駕車已過路口中心點，並無不禮讓幹道車先行之過失，鑑定單位未合法
      通知原告到場，僅憑丙○○一人片面之詞所作違背經驗法則之鑑定報告而為判
      決，似有不宜。
（二）刑事判決對民事法院無拘束力，而上訴人並無任何過失，鑑定報告亦多疑義，
      不宜採信，上訴人不負損害賠償責任。
三、証據：援用第一審之証據。
乙、被上訴人方面：
一、聲明：上訴駁回。
二、陳述：與第一審判決記載者相同，茲引用之。
三、証據：援用第一審之証據。
丙、本院依職權調閱台灣屏東地方法院八十七年度交訴字第四一號全部刑事卷宗。
      理      由
一、本件上訴人起訴主張：訴外人黃金梅明知被上訴人丙○○未考領駕駛執照，竟將
    其向被上訴人長厚小客車租賃有限公司（下稱長厚公司）所承租牌照號碼ＸＸ－
    二一六二號廂型車一輛借予丙○○，長厚公司對於黃金梅出借該車亦不制止，使
    丙○○得以無照駕駛該車，於八十六年五月一日行經屏東縣枋寮鄉○○○路與太
    源路口時，丙○○應注意車前狀況及減速慢行，乃丙○○竟疏於注意，仍高速行
    駛，致撞及由上訴人駕駛之自用小客車，上訴人因而右手鎖骨骨折、腹部鈍傷、
    頭部外傷，面部撕裂傷。丙○○，長厚公司及該公司負責人即被上訴人乙○○對
    於上訴人之受傷均有過失，應負侵權行為損害賠償責任等情，求為命被上訴人連
    帶賠償新台幣五十萬元之非財產上損害賠償之判決（原審判命丙○○應賠償上訴
    人十六萬元，其餘之訴予以駁回，上訴人就被駁回部分之訴，聲明不服，提起上
    訴，請求被上訴人應再連帶給付上訴人三十四萬元及其法定遲延利息）。丙○○
    則以：本件車禍之發生係上訴人駕車行經閃光紅燈號誌路口，未讓幹道事先行所
    致。而長厚公司及乙○○則稱：長厚公司將車輛出租予黃金梅，而黃金梅自行出
    借予丙○○駕駛，長厚公司及乙○○均不知情，亦無從加以制止，難謂長厚公司
    與乙○○有何過失等語，資為抗辯。
二、按因犯罪而受損害之人，於刑事訴訟程序得附帶提起民事訴訟，請求回復其損害
    ，除被告外，以依民法負賠償責任之人為限，至於依契約應與刑事被告負賠償責
    任之人，不得於刑事訴訟程序對之附帶提起民事訴訟，又刑事法院得依刑事訴訟
    法第五百零四條第一項規定，將附帶民事訴訟以裁定移送於該法院民事庭者，以
    刑事部分宣告被告有罪之判決者為限，至刑事訴訟諭知無罪之判決，刑事法院本
    應依同法第五百零三條第一項前段規定，以判決駁回原告之訴，如亦以裁定移送
    於民事庭，其訴之不合法，不因移送民事庭而受影響，受移送之民事庭應認原告
    之訴為不合法以裁定駁回之，最高法院五十三年台上字第四十三號及六十六年台
    上字第一０九四號著有判例。查長厚公司與乙○○僅屬出租小客車予黃金梅之人
    ，黃金梅租得小客車後，是否由黃金梅自行駕駛抑或轉租或出借他人使用，自非
    長厚公司及乙○○所能知悉與控制，故乙○○所涉刑責部分業經台灣屏東地方法
    院檢察署檢察官為不起訴處分確定在案，此有該署八十六年度偵字第四三七二號
    偵查卷宗可稽，則乙○○尚非刑事被告甚明，且乙○○與長厚公司出租小客車之
    行為，依民法之規定，亦不負車禍賠償責任，乃台灣屏東地方法院刑事庭未以判
    決駁回上訴人在第一審之刑事附帶民事訴訟，誤將上訴人之附帶民事訴訟移送同
    院民事庭，即有不合，而同院民事庭未以裁定駁回上訴人在第一審之訴而為實體
    上之判決，亦不無違誤，惟台灣屏東地方法院民事庭為實體上判決駁回上訴人此
    部分之訴，其理由雖有不當，但其結果並無二致，仍應就此部分予以維持，是上
    訴人此部分之上訴自應予以駁回。
三、上訴人主張：丙○○未領有駕駛執照，不應駕駛汽車，竟於八十六年五月一日駕
    駛廂型小客車，沿屏東縣枋寮鄉○○○路自南向北行駛，適上訴人駕駛自用小客
    車，沿太源路由太源往玉泉自西向東方向行駛，途經沿山公路與太源路交岔路口
    ，兩車相撞，致上訴人右手鎖骨骨折、腹部鈍傷、頭部外傷、面部撕裂傷等事實
    ，為丙○○所不爭執且有道路交通事故調查報告表，警訊筆錄、照片、軍事檢察
    官勘驗筆錄、台灣高雄地方法院檢察署相驗屍體証明書及驗斷書等附同署八十六
    年度相字第七九八號及同字第二七九號相驗卷宗可考，自足信為真實。茲應審究
    者，厥為上訴人與丙○○之過失責任之有無而已。經查上訴人所駕駛之車輛係沿
    太源路由太源往玉泉方向行駛，該路口係設有閃光紅燈號誌之支線車道，而丙○
    ○所駕駛之車輛係行駛沿山公路由新開往新埤方向而行，該路則設有閃光黃燈號
    誌之幹線車道，上訴人之車輛左後側後半段車身遭受嚴重撞擊，但車輛之車後及
    保險桿均無撞痕，此有上開相驗卷內之照片足証。設上訴人之車輛已越過交岔路
    口完成左轉動作，則其車輛之撞及點應在車後保險桿部位，足見上訴人之車輛應
    屬直行而無左轉情形，故無所謂直行車尚未進入交岔路口，而轉彎車已達中心處
    開始轉彎，直行車應讓轉彎車先行之情形可言，上訴人所辯，尚嫌無據。又閃光
    黃燈表示「警告」之意，閃光紅燈表示「停車再開」之意，乃上訴人未停車讓丙
    ○○之幹道車先行，而丙○○未減速慢行以致肇事，雙方均難辭過失之責。且台
    灣省車輛行車事故覆議鑑定委員會鑑定結果認為上訴人駕駛自小客車行經閃光紅
    燈號誌路口，未停讓幹道車先行，為肇事主因，丙○○無照駕駛自小客貨車，行
    經閃光黃燈號誌路口，未減速反超速行駛，為肇事次因，此有該鑑定委員會八十
    六年十二月二日交覆字第八六一二八八號函附台灣屏東地方法院檢察署偵查卷宗
    為憑，綜上以觀，足認雙方均負過失責任，本院審酌上情，認原審以上訴人應負
    百分之六十之過失責任，丙○○應負百分之四十過失責任，尚屬公允。上訴人謂
    鑑定委員會僅憑丙○○片面之詞即作成鑑定結論云云，殊不知鑑定委員會於鑑定
    時，除聽取當事人之陳述外，仍須以檢察官或法院所送鑑之全部卷宗資料為依據
    ，上訴人似有誤會。
四、本院審酌上開過失責任之輕重，並參酌上訴人係陸軍軍官學校畢業，現任中尉副
    連長，月入六萬元左右，經判刑一年四月確定並已執行完畢；丙○○為國中畢業
    ，在台北某塑膠公司工作，月入三萬多元，經判刑二年確定並已執行完畢等情，
    認原審命丙○○賠償上訴人十六萬元，應屬適當，上訴意旨，仍執陳詞，指摘原
    判決不當，非有理由，應予駁回。
五、結論：本件上訴為無理由，依民事訴訟法第四百四十九條第一項、第二項、第七
    十八條，判決如主文。
中      華      民      國        八十九    年      五  月    二十三    日
                                      臺灣高等法院高雄分院民事第一庭
~B1審判長法官  黃金石
~B2法      官  吳登輝
~B3法      官  周慶光
右為正本係照原本作成。
不得上訴。
中      華      民      國        八十九    年      五  月    二十五    日
~B法院書記官  張寶花
                                                                        Ｇ


司法院資訊處製作；財團法人民間司法改革基金會備份。
